【裁判字號】    89,上訴,1532
【裁判日期】    891226
【裁判案由】    殺人未遂等
【裁判全文】
臺灣高等法院臺中分院刑事判決              民國八十九年度上訴字第一五三二號
    上  訴  人  臺灣台中地方法院檢察署檢察官
    上  訴  人
    即  被  告  壬○○
    選任辯護人  張皓帆
                羅豐胤
    上  訴  人
    即  被  告  丁○○  男十九.
                        住台中.
                        身分證.
    選任辯護人  楊益松  律師
右上訴人等因殺人未遂等案件，不服臺灣臺中地方法院中華民國八十九年六月二十六
日第一審判決（民國八十九年度訴字第一○五六號，起訴案號：臺灣臺中地方法院檢
察署民國八十九年度偵字第一六四一號），提起上訴，本院判決如左：
    主      文
原判決關於殺人未遂暨執行刑部分撤銷。
壬○○、丁○○共同殺人未遂，壬○○處有期徒刑陸年陸月，褫奪公權肆年；丁○○
處有期徒刑陸年，褫奪公權年。
其他上訴駁回。
第二項所處之刑，與上訴駁回各所處有期徒刑壹年，主刑部分，壬○○應執行有期徒
刑柒年月；丁○○應執行有期徒刑陸年拾月。
    事      實
一、壬○○（綽號「阿淵」）素行不良，民國（下同）八十四年、八十五年間先後因
    肅清煙毒條例案件，被臺灣臺中地方法院判處有期徒刑年壹月、年貳月確定
    ，執行後於八十七年三月假釋出獄，假釋中仍不知悔改，於八十八年八月二十一
    日凌晨三時許，與甲○○、綽號「阿同」二名已成年男共同前往臺中縣大雅鄉○○路○段二二三號大雅保齡球館打球，因該球館清潔工劉秋平還在清潔球道，影
    響渠等打球，壬○○、丁○○即大聲叫囂，斥劉秋平，引起該球館主任己○○
    、技工癸○○、計分員辛○○及丙○○等人前來關注，詎壬○○、丁○○二人，
    竟共同基於殺人及以脅迫使人行無義務之事之犯意聯絡，喝令己○○下跪球道上
    ，先以十二磅重之保齡球擲擊、並拳打腳踢，致己○○傷重倒臥球道不起後，再
    繼持保齡球，近距離由上往下丟擲方式式，攻擊己○○之頭、胸等要害部位，二
    人且邊打邊喊「給你死、給你死」等語。另又基於共同傷害及以強暴、脅迫使人
    行無義務之事之犯意聯絡，喝令癸○○、辛○○、丙○○三人下跪，進而以保齡
    球擲擊及拳打踢方式，將癸○○、辛○○、丙○○等人打傷，其中癸○○腰腹
    部、肩部及手臂等處挫傷；辛○○兩側臉頰瘀傷右髖部挫傷、瘀傷；丙○○則兩
    側臉頰瘀腫。辛○○、丙○○等雖自己亦被毆受傷，惟見己○○傷重倒臥球道，
    乃共同將之扶送球館會客室內之沙發上，並聯絡車輛送醫急救，詎壬○○、丁○○仍不放手，復進入會客室，壬○○先以踹己○○頭部，二人再合力將己○○
    拉起，聯手以拳頭毆打己○○頭部，經致己○○受有頭部外傷併急性硬腦膜下腔
    出血等傷害，經送臺中榮民總醫院接受顱骨切開手術急救，雖免一死，惟因其頭
    部受重物撞擊，致手術後，左側肢體癱瘓，無法獨立行走，吃飯穿衣均需他人協
    助、語言、聽力、記憶等均嚴重受損，事過一年，目前仍住院療治中。
二、案經己○○之妻戊○○及被害人癸○○、辛○○、丙○○訴由臺中縣警察局豐原
    分局移送臺灣臺中地方法院檢察署檢察官偵查起訴。
    理      由
一、右開犯罪事實，訊據上訴人即被告壬○○、丁○○，除否認有持保齡球攻擊及殺
    害己○○犯意外，供認其餘事實不諱，被告壬○○辯稱略以：因己○○允應代購
    毒品，錢收去後遲不交付毒品，始於案發當日至球場教訓己○○，又因當晚有
    吸食毒品，不能控制自己之行為，致有傷害各被害人之行為，但沒有殺害意思等
    語，被告丁○○則辯稱：沒有拿保齡球攻擊被害人，也無殺人意思，是壬○○先
    打才幫其一臂之力等語。
二、經查被告等坦承部分，核與告訴人戊○○、癸○○、辛○○及丙○○各指訴情節
    相符，另有診斷書五紙在卷可佐不虛。次據被害人辛○○證稱：被告等先是在第
    十二球道叫囂糾在清球道之清潔工劉秋平，伊與己○○、癸○○、丙○○等聞
    聲從辦公室出來查看，即被被告等叫住，不准我們去打電話，叫我們下跪並用保
    齡球及手對我們亂打，邊打邊叫這裡誰最大，我們不是來搶的，是故意來鬧的
    ，而在拿保齡球近距離由上往下打主任己○○頭部時，並說「給你死，給你死」
    ，被告丁○○也跟著說「給他死」，直到己○○倒在十二球道上，後來我們將己○○扶到辦公室不到二分鐘，被告等又回到辦公室，再踢打己○○等語，丙○○
    證稱：被告等先是在十二球道叫清潔工劉秋平，我和辛○○、己○○、癸○○
    四人聞聲出來查看，並問什麼事情後，就被對方（指被告）等叫過去，被告等即
    開始用保齡球及手、打我們，並叫找們下跪，被告二人都有拿保齡球打己○○
    頭部並大叫「給你死，給你死」，直到己○○倒在第十二球道上，其後在我們扶
    己○○到辦公室時，被告等又再到辦公室踢打己○○等語，癸○○證稱：「當時
    被告等在第十二球道前叫囂清潔工劉秋平，我們出來查看，即被叫過去，並叫我
    們全部跪下，不准我們打電話，隨後被告即聯手用保齡球及手打我們，而清潔
    工這時趁機跑到館內後側倉庫內躲藏沒有受傷，被告二人都有拿保齡球砸己○○
    身體及頭部，並說「給你死，給你死」，直到己○○倒在球道上，隨後離開現場
    ，在我們將己○○扶到辦公室時，被告等又回來鬧事，當時我已躲在機房內等被
    告等離去才出來等語，清潔工劉秋平證稱：我正在清潔球道時，被告叫我不要做
    了，我照樣做，被告即大聲叫嚷，我不理他們，辦公室裡的主任己○○及癸○○
    、辛○○、丙○○四人聽到吵鬧聲，出來查看，隨即被被告等毆打，我趁機跑到
    館內後側倉庫躲藏，沒有看到他們如何被打等語，再佐以被告丁○○所供：當時
    我與壬○○等人到球館打球，過了十分鐘，壬○○就無故打人，我也上前幫壬○○打人，將己○○打倒後，又拿保齡球砸人，然後我們繼續毆打另一位男性工作
    人員（指癸○○），其後又打二位女性工作人員（指辛○○、丙○○），又令他
    們三人跪在地板上等情，則被告二人均曾持保齡球近距離砸擊己○○頭部等要害
    ，殆屬無疑，洵非彼等嗣後空言否認所得推卸，犯行足堪認定。
三、另查被告壬○○當晚到該球場時，並未直接找該洪榮有所商談或責問，而係先購
    買球局打完一局保齡球，其餘同行者打第三局時（一局約需十幾分鐘），始與球
    館人員發生糾紛，業據其同行證人吳榮森證實（本院八十九年九月二十二日訊問
    筆錄），苟被告到該球場目的在責難報復己○○未履行代購毒品之事，衡情自必
    直接找己○○責問，豈有先玩打保齡球，迨因不滿球館清潔工之工作干擾，加以
    大聲斥責，招致該球館主任己○○到場查看時，始持球砸人，且於毆擊己○○時
    復無一語半句言及有關毒品交易之事，足見所辯因毒品交易糾紛，前去滋事一節
    ，顯係卸責飾詞，無足取信。至證人子○○本院作證時，雖稱其曾向己○○購調
    毒品多次，惟為戊○○所否認，且其既稱與被告壬○○不相識，則被告壬○○與
    己○○間有無毒品交易，自非其所必然知悉，已難執為被告壬○○與己○○間確
    有毒品交易之佐證，矧子○○證稱本件案發事時，因去球館接送女友辛○○而目
    擊糾紛過程一節，己為其女友辛○○所否認，謂：當晚子○○根本沒到球館，所
    言不實等語，益見其證詞無足徵信之一斑，此外，被告壬○○及子○○均自稱無
    法證明與己○○間之毒品交易事實，再管區員警庚○○○亦證明己○○素行良好
    ，不可能涉及販毒。又當晚被告二人與甲○○、綽號「阿同」等四人，係分乘二
    部小客車到該保齡球，由被告壬○○及甲○○各開一部，離開時亦同，為被告二
    人所是認，另經甲○○證實，被告壬○○既能正常駕車自由來去，可見其神志正
    常，所辯因施用毒品，精神恍惚，無法控制自己之行為云云，不足採信，亦無送
    請鑑定必要。末查被告丁○○亦曾持保齡球攻擊各被害人，迭據各告訴人指證在
    卷，有如上述，事證明確，其辯護人指該被告未持保齡球打人，亦未傷害辛○○
    、丙○○二人，請求對各告訴人及被告進行測謊鑑定所言是否屬實，本院認無必
    要。又證人甲○○雖證陳未見被告二人持保齡球打人，然其與被告等係一同前往
    打球之同伴，關係密切，不免故為曲護，所言自不足執為有利被告之認定。
四、按頭部、胸部乃人體重要且脆弱要害，被告二人猶仍持質硬量重之保齡球，外加
    拳猛擊、毆踹己○○，迨己○○不支倒臥球道後，仍不停其攻擊且喊叫「給你
    死，給你死」，是其有致死之殺人犯意甚明，所幸己○○及時送醫急救得免一死
    ，核被告二人對己○○部分所為，係犯刑法二百七十一條第一項、第二項之殺人
    未遂罪、第三百零四條第一項之強制罪，對辛○○、丙○○、癸○○等所為，則
    犯同法第二百七十七條第一項之傷害罪、第三百零四條第一項之強制罪。被告二
    人就所犯上開數罪間，均互有犯意之聯絡及行為之分擔，為共同正犯。殺害被害
    人己○○、毆打被害人癸○○、辛○○、丙○○；喝令脅迫被害人己○○、癸○○、辛○○、丙○○行無義務之事等情，分別係以接續意思，於密接時時、地點
    ，以類似手法分別犯同一之罪，各為接續犯。至於被告二人毆打己○○成傷應為
    殺人未遂之當然結果，爰不另論傷害罪。另被告二人各係以一行為傷害、強制被
    害人癸○○、辛○○、丙○○等人，為想像競合犯，應依刑法第五十五條規定從
    一重處斷。又被告二人喝令被害人等至球道上，加以毆打傷害及殺害，其二人所
    犯強迫被害人等行無義務之犯行，應分別與傷害及殺人犯行，互有方法結果關係
    ，為牽連犯，應依刑法第五十五條規定，各從一重之傷害、殺人罪處斷。公訴人
    認被告二人所犯強制罪犯行部分與所犯傷害、殺人罪部分，犯意個別、行為互殊
    ，應予分論併罰，容有誤會，附此敘明。又被告二人所犯上開傷害、殺人二罪間
    ，犯意各別，行為互殊，應予分論併罰。另被告二人殺害被害人己○○，未生死
    亡結果，係未遂犯，爰依刑法第二十六條前段規定，按既遂犯之刑減輕其刑。原
    判決關於傷害罪部分，適用刑法第二百七十七條第一項、第三百零四條第一項、
    第二十八條、第五十五條、罰金罰鍰提高標準條例第一條，審酌一切犯罪情狀及
    犯後態度各量處有有期徒刑一年，認事用法以及量刑，均無不當或違誤，檢察官
    此部分上訴意旨，指摘其量刑失出，被告等上訴意旨，則指摘量刑過重，均無理
    由，其上訴均應駁回。殺人未遂部分，原判決予以論罪科刑，固非無見，惟對喝
    令己○○下跪事實，漏未於事實欄載明，自有可議，且本件主導者為被告壬○○
    ，先持保齡球丟擊者，亦為被告壬○○，其犯罪情節，遠重於同行被告丁○○，
    詎原判決該殺人未遂部分，均各量處有期徒刑六年之相同刑度，自欠斟酌，被告
    等上訴，指摘該部分量刑過重，為無理由，檢察官對該部分上訴，指摘量刑過輕
    ，就被告壬○○部分，為有理由，應由本院將原判決該部分撤銷改判，審酌被告
    二人無故鬧事殺人，致被害人己○○迄今仍未復原，且幾成殘廢，犯後又飾詞狡
    卸，且拒與被害人和解理賠，態度欠佳等一切情狀，各量處如主文第二項所示之
    刑，並依犯罪之性質，認有褫奪公權必要，各宣告如主文第二項所示，再與上訴
    駁回部分所處之刑，各定其應執行刑如主文第四項所示。
五、據上論斷，應依刑事訴訟法第三百六十九條第一項前段、第三百六十四條、第二
    百九十九條第一項前段、第三百六十八條，刑法第二十八條、第二百七十一條第
    一項、第二項、第三百零四條第一項、第五十五條、第二十六條前段、第三十七
    條第二項、第五十一條第五款，罰金罰鍰提高標準條例第一條，判決如主文。
本案經檢察官乙○○到庭執行職務。
中      華      民      國     八十九     年     十二     月   二十六   日
                                   臺灣高等法院臺中分院刑事第二庭
                                         審判長法  官  羅  禮  政
                                               法  官  陳  欣  安
                                               法  官  蔡  聰  明
右正本證明與原本無異。
殺人未遂部分得上訴。
傷害部分不得上訴。
如不服本判決應於收受送達後十日內向本院提出上訴書狀，其未述上訴之理由者並
得於提起上訴後十日內向本院補提理由書（均須按他造當事人之人數附繕本）。
                                               書記官    錫  彬
中      華      民      國     八十九     年     十二     月   二十七   日
                                                                        Ｄ


司法院資訊處製作；財團法人民間司法改革基金會備份。
